【裁判字號】    97,交簡上,161
【裁判日期】    970430
【裁判案由】    公共危險
【裁判全文】
臺灣臺中地方法院刑事判決           97年度交簡上字第161號
上訴人  即
被      告  乙○○
上列上訴人因公共危險案件，不服本院九十六年度交簡字第一四
七號中華民國九十六年十一月二十九日第一審簡易判決（起訴案
號：臺灣臺中地方法院檢察署九十六年度偵字第二二六五○號）
，提起上訴，本院管轄之第二審合議庭判決如下：
    主    文
原判決撤銷。
乙○○服用酒類，不能安全駕駛動力交通工具而駕駛，處有期徒
刑月，如易科罰金，以新臺幣壹仟元折算壹日。
    犯罪事實
一、乙○○前於民國九十六年四月間，因犯酒後駕車之公共危險
    罪，經本院豐原簡易庭以九十六年度豐交簡字第三七三號判
    處拘役五十日確定（未構成累犯）。猶不知警惕，復於九十
    六年九月十五日十九時許起，在臺中縣之某朋友住處，飲用
    高粱酒至同日二十三時許止，雖休息至隔日（即九十六年九
    月十六日）十一時許，惟仍受酒精影響而未達得安全駕駛之
    程度，竟仍駕駛車號一一一三－ＮＣ號自小客車外出，於同
    日十二時許，行經國道一號高速公路中清交流道南向一百七
    十七公里四百公尺處時，因酒後操控能力降低，於變換車道
    時，不慎追撞前方由甲○○所駕駛之車號二三五六－ＭＹ號
    自小客車，致上開車輛往前推撞由丁○○駕駛之車號五Ｒ－
    四四七六號自小客車、再使丁○○駕駛之上開車輛往前推撞
    丙○○駕駛之車號Ｒ九－○七二七號自小客車。經警據報前
    往處理，並於同日十二時二十二分許，對乙○○實施呼氣酒
    精濃度測試，發現其酒精濃度測定值為每公升○‧四七毫克
    而查獲。
二、案經內政部警政署國道公路警察局第三警察隊報請臺灣臺中
    地方法院檢察署檢察官聲請簡易判決處刑。
    理    由
一、訊據上訴人即被告乙○○（下稱被告）固不否認駕車肇事，
    且經呼氣酒精測試結果達每公升○‧四七毫克等情，惟矢口
    否認有何公共危險犯行，辯稱：本件係因車禍引起，然不能
    因發生車禍而推斷伊已不能安全駕駛，且伊係於前一日喝酒
    ，並伊年僅四十六歲，飲酒後半日即能排出體內酒精，不可
    能二十四小時後仍因酒精濃度高而達不能駕駛程度，被查獲
    時之酒精濃度僅為每公升○‧四七毫克，伊並無飲酒駕車云
    云。惟查：
  (一)被告如何於上揭時地酒後駕車為警當場查獲之事實，已據被
    告於原審審理時供認不諱，並據證人李俊雄（現場處理員警
    ）、甲○○、丙○○於偵查中證述明確，且有道路交通事故
    現場圖、道路交通事故調查報告表(一)、(二)、國道公路警察局
    道路交通事故當事人酒精測定紀錄表、刑法第一百八十五條
    之三案件測試觀察紀錄表、汽車駕駛人酒後生理協調平衡檢
    測紀錄表各一份、現場照片十五張在卷可證。且證人即查獲
    本案之警員李俊雄於檢察官偵查中證稱：當時其接獲勤務中
    心通報到現場，被告跑到其旁邊說要私下和解，其發現被告
    有酒味就要求被告作酒測，但被告拒絕，後來其要強制被告
    到醫院抽血，被告才配合酒測，當天其在畫現場圖，被告跑
    過來跟其說要和解，到測繪結束還一直在說要和解，這樣的
    過程約五分鐘，之後被告又在車道走來走去，一下說要去拿
    東西，一下說要去拿礦泉水，其本來要求在外側車道路肩進
    行酒測，可是被告一直在外側車道及路肩走來走去會影響行
    車安全等語明確，足見被告確有因受酒精影響其行為舉止之
    情形甚明。
  (二)再按刑法第一百八十五條之三所處罰之不能安全駕駛動力交
    通工具而駕駛之行為乃係抽象危險犯，不以發生具體危險為
    必要，實務上從德國、美國之認定標準，認為呼氣中酒精濃
    度已達每公升○‧五五毫克或血液中酒精濃度達○‧一一％
    以上，即可認定已達「不能安全駕駛」之程度，且其肇事率
    為正常人之十倍。固然在此數值以下之行為，如輔以其他客
    觀事實得作為「不能安全駕駛」之判斷時，亦應依刑法第一
    百八十五條之三之規定移送法辦處以刑罰，此有法務部於八
    十八年五月十日邀集交通部、行政院衛生署、內政部警政署
    、中央警察大學等單位相關人員召開之「研商訂定刑法第一
    百八十五條之三服用毒品、麻醉藥品、酒類或其他相類之物
    ，不能安全駕駛交通工具之認定標準」會議結論可參。次按
    汽車駕駛人飲酒後吐氣超過每公升○‧二五毫克以上者，不
    得駕車。道路交通安全規則第一百十四條第二款亦定有明文
    。本件事故發生後，經警對被告所作酒精濃度檢測結果，雖
    被告呼氣所含酒精成分為每公升○‧四七毫克，此有酒精測
    定紀錄表一份在卷足參。其數值已超過於每公升○‧二五毫
    克，其肇事時之酒精濃度未逾上揭每公升○‧五五毫克之標
    準，且自其酒後之前該駕車肇事及肇事當時並無使被告不能
    注意之情形觀之，其酒後駕車非但產生抽象之公共危險，且
    已產生實害，堪認被告於前述駕車之時，其知覺、反應之能
    力已因飲酒而遜於正常之標準，且依測試觀察記錄表所載，
    被告為員警之查獲訊問過程，有多話情形，足認被告顯然無
    法正常駕駛動力交通工具。本件事證明確，被告犯行應堪認
    定。
二、核被告所為，係犯刑法第一百八十五條之三之公共危險罪。
    原審認被告犯行事證明確，予以論罪科刑，固非無見，惟被
    告行為後刑法第一百八十五條之三公共危險罪已於九十七年
    一月二日修正公布，並於同年月四日生效，修正前之法定刑
    為「一年以下有期徒刑、拘役或三萬元以下罰金」；修正後
    之法定刑為「一年以下有期徒刑，拘役或科或併科十五萬元
    以下罰金」。比較新舊法之結果，以舊法對被告較為有利，
    依刑法第二條第一項前段之規定，自應適用被告行為時即修
    正前之刑法第一百八十五條之三之規定處斷，原審未及審酌
    而未為比較新舊法，容有未洽。被告上訴意旨否認犯行，指
    摘原判決不當，雖無理由，惟原判決既有上開可議，仍應由
    本院撤銷改判。爰審酌被告前於九十六年間已因酒後駕車之
    公共危險罪，經本院豐原簡易庭判處拘役五十日確定，其仍
    不知謹慎行事，於本次再犯酒後駕車犯行，及本件被告飲酒
    後，酒精濃度達每公升○‧四七毫克，於駕駛動力交通工具
    能力顯然不足之情形下，猶不顧自己及他人之安全，冒然駕
    車上高速公路，並因而肇事，犯罪所生危害非輕，其犯後於
    原審審理時坦承犯罪，惟事後仍否認犯行等一切情狀，量處
    如主文所示之刑，並諭知易科罰金之折算標準。
據上論斷，應依刑事訴訟法第四百五十五條之一第一項、第三項
、第三百七十一條、第三百六十九條第一項前段、第三百六十四
條、第二百九十九條第一項前段，刑法第二條第一項前段、修正
前刑法第一百八十五條之三、刑法第四十一條第一項前段，刑法
施行法第一條之一第一項、第二項但書，判決如主文。
中    華    民    國    97    年    4     月    30    日
                  刑事第六庭  審判長法  官  洪俊誠
                                    法  官  高英賓
                                    法  官  戴博誠
上正本證明與原本無異。
本件不得上訴。
                                    書記官  林政佑
中    華    民    國    97    年    4     月    30    日
【附錄本案論罪科刑法條】
修正前刑法第185條之3：
服用毒品、麻醉藥品、酒類或其他相類之物，不能安全駕駛動力
交通工具而駕駛者，處1年以下有期徒刑、拘役或3萬元以下罰金
。


司法院資訊處製作；財團法人民間司法改革基金會備份。
